【裁判字號】    95,上更(一),319
【裁判日期】    951219
【裁判案由】    違反毒品危害防制條例
【裁判全文】
臺灣高等法院高雄分院刑事判決     95年度上更(一)字第319號
上  訴  人  臺灣高雄地方法院檢察署檢察官
被      告  乙○○
                    （臺灣台南監獄另案執行中，現借提寄押
                    臺灣高雄監獄）
指定辯護人  陳仁豪  義務律師
上列上訴人因被告違反毒品危害防制條例案件，不服臺灣高雄地
方法院94年度訴字第2421號中華民國94年11月10日第一審判決（
起訴案號：臺灣高雄地方法院檢察署94年度偵字第11019 號），
提起上訴，本院判決後經最高法院發回更審，本院判決如下：
    主  文
上訴駁回。
    理  由
一、公訴意旨略以：被告乙○○基於販賣第二級毒品甲基安非他
    命之犯意，明知甲基安非他命係屬毒品危害防制條例所定之
    第二級毒品，不得非法持有、販賣，竟於民國94年5 月11日
    凌晨4 、5 時許，在高雄縣岡山鎮○○○路九如茶行，販賣
    數量不詳之甲基安非他命予甲○○施用，販賣毒品所得金額
    新台幣（下同）1,500 元。嗣於94年（起訴書誤繕為93年）
    5 月15日4 時10分許，為警於高雄市三民區○○○路98號統
    一超商內，當場在其身上查獲海洛因及甲基安非他命各1 包
    ，嗣經其同意，搜索其位於高雄市三民區○○○路88號6 樓
    之2 住處，再查獲其所有之海洛因3 包（毛重27.05 公克）
    、甲基安非他命11包（毛重19.05 公克）、摻有海洛因香煙
    2 支、吸管分裝杓1 支、吸食器1 組、空夾鏈袋1 批及電子
    磅秤1 台（施用毒品部分另案起訴），因認被告涉犯毒品危
    害防制條例第4 條第2 項之販賣第二級毒品罪嫌云云。
二、按犯罪事實應依證據認定之，無證據不得認定犯罪事實；又
    不能證明被告犯罪者，應諭知無罪之判決，刑事訴訟法第
    154 條第2 項、第301 條第1 項分別定有明文；次按所謂證
    據，係指直接間接足以證明犯罪行為之一切證人、證物而言
    ；且事實之認定，應憑證據，如未能發現相當證據，或證據
    不足以證明，自不能以推測或擬制之方法，以為裁判基礎（
    最高法院30年上字第128 號、40年臺上字第86號判例意旨可
    參）；再按認定不利於被告之事實，須依積極證據，苟積極
    證據不足為不利於被告事實之認定時，即應為有利於被告之
    認定，更不必有何有利之證據（最高法院30年上字第816 號
    判例意旨足參）；另按刑事訴訟上證明之資料，無論其為直
    接或間接證據，均須達於通常一般之人均不致有所懷疑，而
    得確信其為真實之程度，始得據為有罪之認定，若其關於被
    告是否犯罪之證明未能達此程度，而有合理懷疑之存在，致
    使無從形成有罪之確信，根據「罪證有疑，利於被告」之證
    據法則，即不得遽為不利被告之認定（最高法院76年度臺上
    字第4986號判例要旨足佐）。
三、公訴意旨認被告乙○○涉有販賣第二級毒品罪嫌，係以證人
    甲○○之證言，並有上開扣案甲基安非他命12包、吸管分裝
    杓1 支、吸食器1 組、空夾鏈袋1 批及電子磅秤1 台等為據
    。惟訊據被告否認有何被訴販賣第二級毒品犯行，辯稱：伊
    沒有在94年5 月11日販賣甲基安非他命給甲○○，5 月11日
    當天伊也不在岡山，甲○○人也在麥寮，5 月12日是伊要向
    甲○○索討欠債，有和甲○○發生口角，之後甲○○外出而
    為警盤查，並在甲○○車上查獲少許的甲基安非他命，甲○
    ○卻於警局指稱伊有販賣甲基安非他命，本件扣案甲基安非
    他命是伊自己要施用等語。
四、程序部分：
（一）按被告以外之人於偵查中向檢察官所為之陳述，除顯有不
      可信之情況者外，得為證據，刑事訴訟法第159 條之1 第
      2 項定有明文。本件證人甲○○於偵查中經具結向檢察官
      所為之陳述，並無證據顯示有何顯不可信之情況，且證人
      甲○○嗣於本院更審中亦經詰問在卷，則證人甲○○上開
      偵查陳述，依法得為證據。
（二）證人甲○○警詢陳述、卷附高雄市政府警察局新興分局製
      作之扣押物品目錄表，雖均係被告以外之人於審判外所為
      之陳述，屬於傳聞證據，然本件檢察官、被告、辯護人已
      於本院審理調查上開證據時，就此證據能力均表示無意見
      ，且本院認為以之作為本件論証之證據，均與待證事實具
      有關聯性，作為本案之證據亦屬適當，依刑事訴訟法第
      159 條之5 第1 項規定，自得為證據。
五、實體部分：
（一）按犯毒品危害防制條例第10條之罪，供出毒品來源，因而
      破獲者，得減輕其刑，同條例第17條定有明文，則施用毒
      品之人，如供出毒品來源因而破獲，既得藉以邀求寬典減
      輕其刑，為擔保其所為不利於對向共犯之陳述之真實性，
      尤應有足以令人確信其陳述為真實之補強證據，始得據為
      不利被告之認定（最高法院95年度台上字第6054號判決意
      旨足參）；又按毒品交易之買賣雙方，乃具有對向性之關
      係，為避免施用毒品者嫁禍他人而虛偽陳述其毒品來源，
      俾圖藉毒品危害防制條例第17條規定減輕其刑，其自白或
      供述應有足以令人確信其陳述為真實之補強證據，以擔保
      其真實性，始得據為判決之基礎（最高法院95年度台上字
      第6113號判決意旨參照）。
（二）證人甲○○檢察官偵查中固具結證稱：「伊於94年5 月11
      日凌晨4 、5 時許，在高雄縣岡山鎮○○○路九如茶行，
      以1,500 元或2,000 元之價格，向被告購買安非他命」等
      語（見第11019 號偵卷第44頁反面），但證人對於究竟係
      以「1,500 元」，或「2,000 元」之價格向被告購買甲基
      安非他命，當庭所述竟然模擬兩可；又證人甲○○原先於
      警詢時係證稱：「94年5 月11日晚上」（見卷附94年度毒
      偵字第4926號偵卷第8 頁），嗣於檢察官偵查中又改稱「
      94年5 月11日凌晨4 、5 時許」等語，則證人對於向被告
      上購買甲基安非他命之時間（即5 月11日之「晚上」或「
      凌晨」），前後所述亦不一致，但該證人若僅向被告購買
      甲基安非他命一次，理應對其購買之時間及價格記憶深刻
      ，何以其竟對向被告購買甲基安非他命之重要情節所述前
      後不一，則公訴人起訴所據之證人甲○○於警詢、偵查所
      為上開不利於被告之陳述，難謂無瑕疵可指。何況，證人
      甲○○於本院更審中經詰問卻又證稱：「並非被告賣安非
      他命給伊，是阿源賣伊的，被告是阿吉，不是阿源，不是
      同一人，伊忘記警詢、偵查所述情形」（見本院卷第67-
      69頁）等情，顯然又與其之前警詢、偵查陳述相左。此外
      ，又乏其他證據足以佐認證人甲○○指訴被告販賣甲基安
      非他命情節是否為事實，是證人甲○○上開不利被告之證
      述，非但前後不一，又無其他補強證據以資佐證，自難僅
      依證人甲○○於警詢、偵查之片面指證，而遽認被告有此
      被訴販賣第二級毒品甲基安非他命犯行。
（三）公訴人起訴係以上開扣案甲基安非他命，作為認定被告涉
      犯販賣第二級毒品之依據，然：
   1、查獲被告持有之甲基安非他命數量為12包、毛重19.5公克
      ，數量非鉅，亦無從單以此數量前開扣案毒品認定被告有
      販賣毒品之意圖。況被告為警查獲之後所採尿液，經送高
      雄市立凱旋醫院檢驗結果，其中亦有呈甲基安非他命陽性
      反應，此部分施用犯行，亦經原審94年訴字第2649號判處
      有期徒刑8 月（見本院卷第32-35 頁之該案判決書），堪
      認被告確有施用甲基安非他命之習慣，從而，其縱持有上
      開數量之甲基安非他命供己施用，亦難謂悖於常情，不能
      以其持有上開扣案第二級毒品之事實，推論其必有販賣第
      二級毒品犯行。
   2、證人甲○○於94年5 月12日為警在其車上及住處共查獲2
      小包甲基安非他命，總計驗前毛重約0.8 公克（見本院卷
      第82頁之原審94年度訴字第2650號甲○○施用毒品案判決
      書事實欄所載），雖其於警詢指稱該扣案2 小包甲基安非
      他命係向被告買來，由其分裝成2 小包云云，然其於本院
      亦證稱「該扣案2 小包安非他命，只在麥寮吸食一點，其
      餘被警查扣」等語（見本院卷第70-71 頁），則本院對照
      被告於94年5 月15日為警在其住處查扣之11包甲基安非他
      命之重量約為毛重19.05 公克（見警卷第23頁扣押物品目
      錄表），則每包約重1.73公克，此與被告為警在其身上查
      扣之1 包甲基安非他命1.75公克（見警卷第22頁扣押物品
      目錄表）重量相當，足認被告所持有之甲基安非他命每包
      重量均約1.73-1.75 公克，反觀證人甲○○於警詢所指稱
      向被告所購甲基安非他命（分裝成上開2 小包），於其「
      吸食一點」後，重量僅為0.8 公克，尚不及被告所持有每
      包重量之半數，是證人甲○○於警詢所稱其遭警查扣之甲
      基安非他命係向被告購得一節，亦難採信。
（四）本件扣案夾鏈袋、電子磅秤、吸管分裝杓等物品，固屬被
      告所持有，但被告既有施用毒品之習慣，上開物品復為一
      般施用毒品者常用之物，而電子磅秤用途亦廣，若係施用
      毒品者於購入毒品後，為確認毒品重量而以電子磅秤秤重
      亦無違於常情，是上開扣案物品，亦不足憑以認定被告即
      有販賣第二級毒品甲基安非他命犯行。
六、綜上所述，本件公訴人起訴所據各情，在客觀上既未達於一
    般人均不致有所懷疑而得確信被告確實涉有本件犯行之程度
    ，而尚有合理之懷疑存在時，即無從為被告有罪之確信，足
    認被告所辯上情，應可採信。此外，又查無其他積極事證足
    認被告確有公訴人所指訴之上開犯行，揆諸上開說明，自不
    能證明被告犯罪。原判決關於此部分因而為被告無罪之諭知
    ，核無違誤；檢察官上訴意旨略以：「上開扣案電子磅秤、
    夾鏈袋等物，亦可供販賣之用；證人甲○○於偵查中具結作
    證，並無因此將施用毒品刑責轉嫁給被告，原審不採其證言
    ，尚有未洽」等語，指摘原判決關於此部分不當，為無理由
    （如上所述），應予駁回。至於本件扣案之上開第一級毒品
    海洛因4 包與第二級毒品甲基安非他命12包等物，已於被告
    所犯上開施用毒品案件經諭知沒收銷燬及沒收（原審94年度
    訴字第2649號刑事判決參照），且被告前開持有第一級毒品
    海洛因與第二級毒品甲基安非他命罪均已為上開連續施用第
    一級毒品海洛因與第二級毒品甲基安非他命罪名所吸收，故
    不再對被告論以持有第一級毒品與第二級毒品罪名，附此敘
    明。
七、原判決關於違反槍砲彈藥刀械管制條例犯行（即無故持有具
    殺傷力之改造槍枝），業據原審判決有罪確定，附此敘明。
據上論斷，應依刑事訴訟法第368 條，判決如主文。
本案經檢察官張其主到庭執行職務。
中    華    民    國    95    年    12    月    19    日
                  刑事第一庭    審判長法  官  郭雅美
                                      法  官  莊崑山
                                      法  官  張意聰
以上正本證明與原本無異。
如不服本判決應於收受本判決後10日內向本院提出上訴書狀，其
未敘述上訴理由者，並得於提起上訴後10日內向本院補提理由書
狀（均須按他造當事人之人數附繕本）「切勿逕送上級法院」。
中    華    民    國    95    年    12    月    19    日
                                      書記官  呂素珍


司法院資訊處製作；財團法人民間司法改革基金會備份。
